臺灣高雄地方法院刑事裁定　　　　　　　 96年度聲判字第3號
聲　請　人　乙○○
代　理　人　劉嘉裕律師
被　　　告　甲○○
上列聲請人因告訴被告業務過失致死案件，不服臺灣高等法院高
雄分院檢察署檢察長駁回再議之處分（95年度上聲議字第1468號
），聲請交付審判，本院裁定如下：
    主  文
聲請駁回。
    理  由
一、聲請交付審判意旨如附件所載。
二、按告訴人不服上級法院檢察署檢察長或檢察總長認再議為無
    理由而駁回之處分者，得於接受處分書後10日內委任律師提
    出理由狀，向該管第一審法院聲請交付審判。法院認為交付
    審判之聲請不合法或無理由者，應駁回之。刑事訴訟法第25
    8 條之1 、第258 條之3 第2 項前段，分別定有明文。
三、本件聲請人以被告甲○○涉犯業務過失致死罪，向臺灣高雄
    地方法院檢察署檢察官提出告訴，經該署檢察官為不起訴處
    分後，聲請人不服，聲請再議亦經臺灣高等法院高雄分院檢
    察署檢察長以再議為無理由而駁回再議。聲請人於民國95年
    12月25日收受前開再議駁回處分書，乃於同年月29日委任律
    師向本院聲請交付審判等情，固有前揭不起訴處分書、處分
    書、送達證書及刑事交付審判聲請狀附卷可稽。
四、惟按刑事訴訟法第258 條之1 規定，告訴人得向法院聲請交
    付審判，此係對於檢察官不起訴或緩起訴裁量權制衡之一種
    外部監督機制，此時，法院僅在就檢察官所為不起訴或緩起
    訴之處分是否正確加以審查，以防止檢察機關濫權。依此立
    法精神，同法第258 條之3 第3 項規定：法院就交付審判之
    聲請為裁定前，得為必要之調查等語，其所謂得為必要之調
    查，係指調查證據之範圍應以偵查中曾顯現者為限，不可就
    新提出之證據再為調查，亦不可蒐集偵查卷以外之證據，否
    則將與刑事訴訟法第260 條之再行起訴規定混淆不清（臺灣
    高等法院91年4 月25日刑庭會議法律問題研討意見參照）。
    又法院於審查交付審判之聲請有無理由時，除認為告訴人所
    指摘不利被告之事證未經檢察機關詳為調查或斟酌，或不起
    訴處分書所載理由違背經驗法則、論理法則或其他證據法則
    者外，不宜率予交付審判（法院辦理刑事訴訟案件應行注意
    事項第134 項參照）。至上開所謂告訴人所指摘不利被告之
    事證未經檢察機關詳為調查，係指告訴人所提出請求調查之
    證據，檢察官未予調查，且若經調查，即足以動搖原偵查檢
    察官事實之認定及處分之決定，倘調查結果，尚不足以動搖
    原事實之認定及處分之決定者，仍不能率予交付審判。
五、經查：
（一）聲請人原告訴意旨以：被告甲○○係新祥富通運有限公司
      （下稱新祥富公司）之負責人，為從事業務之人，明知「
      裝載砂石、土方之傾卸式車輛登檢砂石專用車作業規定」
      第2 點（4） 規定，專供裝載砂石、土方之傾卸式大貨車
      及傾卸式半拖車左右兩側需裝設防止捲入裝置與後方之安
      全防護裝置（或保險桿），以防止他人於發生事故時遭捲
      入於車輪下傷亡，竟疏未為新祥富公司所有車號XO-829號
      砂石車（板台車號：YI-43 號）裝設防止捲入裝置，致新
      祥富公司受僱人吳豔輝於95年3 月10日下午1 時40分許，
      駕駛前開砂石車（含板台車），沿高雄縣岡山鎮○○○路
      由南往北方向行駛，行經該路與中山南路口時，疏未與右
      側併行車輛保持安全間隔，不慎砂石車右側車身擦撞同向
      行駛在右側由陳玟均所騎乘車牌號碼ONQ-780 號重型機車
      之左側車身，致陳玟均及其附載人即告訴人乙○○之子詹
      旻諺均當場人車倒地，詹旻諺因肇事砂石車未裝設有防止
      捲入之裝置，而遭捲入砂石車與板台車間（即車頭與車斗
      間）底盤後遭車輪碾壓，致其右下腹部嚴重撕裂傷而當場
      死亡。因認被告涉有刑法第276 條第2 項業務過失致死罪
      嫌云云。
（二）臺灣高雄地方法院檢察署檢察官偵查終結後認為：訊據被
      告固不否認其為新祥富公司負責人及該公司所有車號XO-8
      29號營業貨運曳引車（板台車號：YI-43 號）為前揭時、
      地之肇事車輛等事實，惟堅詞否認有何前揭犯行，辯稱：
      貨車確實有裝設防止捲入裝置，且每半年都要驗車，均符
      合規定等語。經查，告訴意旨認被告涉有業務過失致死罪
      嫌，主要係以肇事之車號XO-829號營業貨運曳引車與其半
      拖車（即車號YI-43 號之板台車）間未設置有防止捲入之
      裝置為其主要論據。然查，死者詹旻諺係遭砂石車右側車
      身擦撞，以致倒地被車號YI-43 號板台車右前輪、右後輪
      碾斃，並非被捲入曳引車與板台車間（即車頭與車斗間）
      底盤後遭車輪碾壓，此有車禍現場相片（見本署95年度相
      字第478 號卷所附編號13、14、15、19、20、21號相片）
      及道路交通事故調查報告表(二)車輛撞擊部位附卷可稽，
      是告訴人所指顯有誤會。復查，車號YI-43 號之板台車左
      右兩側確實裝設有防止捲入裝置與後方之安全防護裝置（
      或保險桿），此有告訴人所提出之相片1 張在卷可考，而
      XO-829號營業貨運曳引車及YI-43 號營業半拖車均有經檢
      驗合格，此並有行車執照（上有檢驗合格印戳）2 紙存卷
      可按。末查，經本署函詢高雄市監理處回覆結果，依據道
      路交通安全規則第39條第15款、第39條之1 第14款、交通
      部91年11月21日交路字第0910063586號函核定「車輛型式
      安全及品質一致性審驗作業要點」附件6 規定，尚無曳引
      車與半拖車之間須設置防止捲入裝置之規定，此亦有高雄
      市監理處95年8 月14日高市監一字第0950019483號函附卷
      可參。是綜上所述，曳引車與半拖車之間既未規定須設置
      防止捲入裝置，且車號XO-829號營業貨運曳引車、YI-43
      號營業半拖車又均按時通過監理單位之審驗，則退步言之
      ，縱認死者係被捲入曳引車與板台車間（即車頭與車斗間
      ）底盤後遭車輪碾壓，仍難謂被告有何告訴意旨所指應注
      意而未注意之情事，而令其擔負業務過失致死罪責。此外
      ，又查無其他積極證據足資認定被告確有何犯行，應認其
      罪嫌尚屬不足，而予以不起訴處分。
（三）又聲請人聲請再議意旨雖略以：依現場砂石車之照片，該
      砂石車前後輪中間輪胎擋泥板上方有清晰擦痕，即被害人
      詹旻諺遭撞後倒地而捲入該車之痕跡，是被害人係被捲入
      ，而非如原檢所認倒地後為板台車右前、後輪碾壓，檢察
      官就此認定事實與證據不合，又本件肇事車輛非曳引車及
      半拖車，而是兩者合一之砂石車，「車輛型式安全及品質
      一致性審驗作業要點」雖無就曳引車與半拖車間應否設置
      防止捲入裝置規定，但不表示被告之砂石車即無庸設置防
      止捲入裝置，原檢此論理似有欠妥，且告訴人於告訴狀及
      補充理由狀已引述相關法令，指被告為砂石車業者，對於
      砂石車依法令應負設置捲入裝置之義務，檢察官對此未指
      駁，所為處分自難令人信服，況依裝載砂石土方車輛使用
      專用車輛或專用車廂規定，對於運送砂石與土方之車輛應
      設防捲入裝置已有明確之規範，法令已令被告負有裝設防
      捲入裝置之義務，被告自有責任於所使用之砂石車上裝設
      防捲入裝置，避免捲入意外事件之發生，始盡其應負之責
      任與注意義務，原檢對此均未查證即逕予不起訴似有速斷
      ，原檢有上述違誤及未盡調查能事之處，請求撤銷不起訴
      處分，發回續查云云。然臺灣高等法院高雄分院檢察署駁
      回聲請人再議理由略謂：查被告並無業務過失致死犯行，
      已據原檢察官偵查並敘明其證據採捨與判斷證據證明力之
      依據如上，並無違背經驗法則或論理法則之情形，聲請再
      議意旨所指已見原檢察官處分之理由敘明，尚無不合，且
      駕駛砂石車肇事之吳豔輝涉業務過失致死罪嫌，業經原署
      檢察官以95年度偵字第8154號提起公訴，有起訴書正本可
      參，被告係公司之負責人，並非車輛之駕駛人，死者詹旻
      諺由陳玟均所騎乘之重型機車附載，與駕駛砂石車之吳豔
      輝發生車禍致死，應與被告之行為無相當因果關係，而係
      與陳玟均、吳豔輝之駕駛行為具相當因果關係，尚難令被
      告負業務過失致死罪責。至被告是否應負民事連帶賠償之
      責任，此為民事問題，宜循民事途徑請求。是原檢察官認
      被告之罪嫌不足，為不起訴之處分，核無不當，聲請再議
      為無理由，而將聲請再議駁回。
（四）前開不起訴處分及駁回再議理由暨事證，業經本院調閱前
      開卷證核閱屬實，本件聲請人上開聲請交付審判之理由，
      前開不起訴處分書及駁回再議處分書皆已詳細論列說明，
      而檢察官為不起訴處分之理由，亦無何違背經驗法則、論
      理法則或其他證據法則之情事，本院認本件並無聲請人所
      指摘不利被告之事證未經檢察機關詳為調查或斟酌，或不
      起訴處分書所載理由違背經驗法則、論理法則或其他證據
      法則等得據以交付審判之事由存在，聲請人猶執前詞聲請
      交付審判，指摘原不起訴處分及駁回再議聲請之理由不當
      ，復未能提出原偵查卷內所有之確切證據供本院調查參酌
      ，揆諸依上開說明，本件交付審判之聲請為無理由，應予
      駁回。
六、依刑事訴訟法第258 條之3 第2 項前段，裁定如主文。
中　　華　　民　　國　　96　　年　　4 　　月　　24　　日
                刑事第二庭    審判長法　官  邱永貴
                                    法　官  李昆南
                                    法  官  楊筑婷
以上正本證明與原本無異。
不得抗告。
中　　華　　民　　國　　96　　年　　4 　　月　　24　　日
　　　　　　　　　　　　　　 　 　　書記官　林靜慧
